【裁判字號】    99,聲再,98
【裁判日期】    990914
【裁判案由】    證券交易法
【裁判全文】
臺灣高等法院高雄分院刑事裁定          99年度聲再字第98號
再審聲請人
即受判決人  甲○○
上列聲請人因違反證券交易法案件，對於本院98年度上重更(二)字
第5 號中華民國98年9 月30日確定判決（起訴案號：臺灣高雄地
方法院檢察署92年度偵字第10884 、22381 號），聲請再審，本
院裁定如下：
    主  文
再審之聲請駁回。
    理  由
一、聲請意旨略以：(一)按證券交易所之組織，分會員制及公司制
    ；上市有價證券之買賣，應於證券交易所開設之有價證券集
    中交易市場為之；於有價證券集中交易市場為買賣者，在會
    員制證券交易所限於會員；在公司制證券交易所限於訂有使
    用有價證券集中交易市場契約之證券自營商或證券經紀商。
    證券交易法第94條、第150 條前段、第151 條定有明文。目
    前台灣證券交易所股份有限公司屬公司制證券交易所，依上
    開法條規定，得於有價證券集中交易市場為上市股票買賣之
    報價者，限於訂有使用有價證券集中交易市場契約之證券自
    營商或證券經紀商，一般投資人並不得在集中市場為買賣之
    報價，是民國77年l 月29日修正施行之證券交易法第155 條
    第1 項第1 款規定「在集中交易市場報價，業經有人承諾接
    受而不實際成交或不履行交割，足以影響市場秩序者」罪之
    犯罪主體，應以具有證券自營商或證券經紀商之身分者為限
    。如有惡意投資人與知情之證券自營商或證券經紀商，共同
    向證券交易市場報價，經有人承諾而不履行交割，足以影響
    市場秩序者，共同與具有該身分之證券自營商或證券經紀商
    ，成立違約交割罪之共同正犯；如惡意投資人係利用具有該
    身分但不知情之證券自營商或證券經紀商，轉向證卷交易市
    場報價，經有人承諾而不履行交割，足以影響市場秩序者，
    則應成立違約交割罪之間接正犯。依同法第155 條第2 項規
    定，此於證券商營業處所買賣有價證券者，亦準用之。(二)依
    上開法理，在投資人向證券商下單交易之場合，若投資人資
    金不足，無法辦理交割，必以證商不為投資人代墊款項，不
    代為辦理交割，始會發生不為交割之情事；若證券商已為代
    墊依約辦理交割，自無違約交割之情事可言。本案之交易（
    買進部分），均已由券商代墊款項辦理履行交割之義務。證
    券商既已就本案股票交易為聲請人辦理交割，顯無違約交割
    之證券商主體存在，正犯既不存在，何來間接正犯之可言。
    (三)本罪之主體為證券商，必以證券商接受下單後不為交割行
    為，始有違約交割之主體（正犯）之存在，此時，法院始須
    審酌：具有該身分之證券自營商或證券經紀商，與下單之
    投資人是否具犯意聯絡而成立違約交割罪之共同正犯；具
    有該身分證券商是否遭下單之惡意投資人利用，但因不知情
    轉而向證券交易市場報價，經有人承諾而不履行交割，而單
    獨論處下單之投資人應成立違約交割罪之間接正犯。倘證券
    商於接受投資人之下單並成交後，已替資金不足之投資人墊
    款辦理交割，自無違約交割之主體（正犯）之存在，投資人
    殊無成立本罪之間接正犯之餘地。本件證券之交易，不論買
    進或賣出，已由證券商履行交割之行為，無違約交割之情事
    。本件既有上述之新證據，足認聲請人並未違約交割之事實
    ，應受無罪之判決，原確定判決認定聲請人違約交割，其事
    實之認定顯有錯誤，爰依法聲請再審云云。
二、按對於有罪確定判決之救濟程序，依刑事訴訟法規定，有再
    審及非常上訴二種；前者係為救濟原確定判決認定事實錯誤
    ，後者則為糾正原確定判決違背法令，二者迥然有別。為受
    判決人之利益聲請再審，必其聲請之理由合於刑事訴訟法第
    420 條第1 項第1 款至第6 款或第421 條所定之情形，並依
    第429 條規定，附具原判決之繕本及證據，提出於管轄法院
    ，始得為之。至判決違背法令，係檢察官聲請最高法院檢察
    署檢察總長提起非常上訴之事由，並非當事人聲請再審之理
    由（最高法院98年度台抗字第776 、819 、820 號裁定意旨
    參照）。
三、經查：本件聲請人經本院論處「在證券商營業處所買賣之有
    價證券，在證券商營業處所報價，業經有人承諾接受而不履
    行交割，足以影響市場秩序」之行為罪刑（98年度上重更(二)
    字第5 號），並經最高法院從程序上駁回其上訴在案（99年
    台上字第3513號判決）之事實，業據本院調卷查明屬實。聲
    請人雖提出「刑事聲請再審狀」向本院聲請再審，惟就該狀
    以觀，係就77年l 月29日修正施行證券交易法第155 條第2
    項、第1 項第1 款關於「在證券商營業處所買賣之有價證券
    ，在證券商營業處所報價，業經有人承諾接受而不履行交割
    ，足以影響市場秩序」之規定，徒憑己見而為有利於己之法
    律解釋，並持以重為事實之爭執，泛稱發現確實之新證據，
    應受無罪之判決云云，顯係指摘原確定判決有刑事訴訟法第
    378 條或同法第379 條第10款、第14款之違背法令情事，均
    屬可否提起非常上訴之範疇，與得為再審之理由無一相符；
    矧縱認聲請人係聲請再審，其亦未依刑事訴訟法第429 條規
    定附具相關證據，揆諸首揭說明，其再審之聲請不合法。
四、綜上所述，本件聲請人執前詞聲請再審，其程序自屬違背規
    定，再審之聲請為不合法，應予裁定駁回。
據上論結，應依刑事訴訟法第433 條，裁定如主文。
中    華    民    國    99    年    9     月    14    日
                  刑事第三庭    審判長法  官  莊崑山
                                      法  官  莊松泉
                                      法  官  唐照明
以上正本證明與原本無異。
如不服本裁定應於送達後5 日內向本院提出抗告狀。
中    華    民    國    99    年    9     月    14    日
                                      書記官  黃琳群

司法院資訊處製作；財團法人民間司法改革基金會備份。
